臺灣花蓮地方法院刑事判決　　　　　　　96年度花易字第22號
公　訴　人　臺灣花蓮地方法院檢察署檢察官
被　　　告　丙○○
選任辯護人　曾泰源律師
上列被告因贓物案件，經檢察官聲請簡易判決處刑（96年度偵字
第2117號），本院認本件不宜以簡易判決處刑，而改依通常程式
審理，並判決如下：
    主  文
丙○○故買贓物，處有期徒刑拾月。減為有期徒刑伍月，如易科
罰金，以銀元參佰元即新台幣玖佰元折算壹日。緩刑參年。
    事  實
一、丙○○係世祥企業社負責人，從事中古物買賣，其明知丁○○於民國95年3 月下旬向其兜售之名牌手錶6 支（詳如附表
    所示，下稱系爭手錶）係來源不明之贓物（為丁○○於同月
    11日在臺北縣汐止市○○路125 巷17號甲○○住處所竊得，
    所涉犯行業經臺灣士林地方法院以95年度訴字第592 號判決
    有期徒刑5年10月確定），竟基於故買贓物之犯意，以新台
    幣（下同）26萬元之低價，在其位於花蓮市○○街216巷5號
    之店內，向丁○○購買上開名牌手錶，旋再以70萬元轉售他
    人，從中獲利。嗣因丁○○遭警查獲而供出其贓物去向後，
    得悉上情。
二、案經被害人甲○○訴由臺灣花蓮地方法院檢察署檢察官偵查
    及聲請簡易判決處刑。
    理  由
一、訊據被告丙○○固坦承於上開時、地將向丁○○收買系爭原
    為告訴人甲○○所有而遭丁○○竊取之手錶6 支後，再以70
    萬元轉售予他人而獲利之事實，惟矢口否認有何故買贓物之
    犯行，辯稱：伊係以53萬元而非26萬元向丁○○買得系爭手
    錶，當時丁○○說這些手錶是從賭場收購的，通常買賣中古
    手錶時，不需要有原廠證明書，所以伊不知道系爭手錶係贓
    物，否則豈會開支票支付而留下證據等語。辯護人之辯護意
    旨亦同。然查：
  (一)系爭手錶為證人丁○○自告訴人甲○○住處竊取，業據丁○○於本院審理時證述明確（詳見本院卷第61頁），丁○○並
    因此而經臺灣士林地方法院連同所犯其他竊盜犯行，共判處
    有期徒刑5 年10月，有該法院95年度訴字第592 號刑事判決
    書1 份在卷可參，足見系爭手錶，確為贓物。又被告於95年
    3 月中旬在其花蓮市之店內向丁○○購買而取得系爭手錶，
    旋於同年3 月下旬即以70萬元全部售予年籍不詳之人之事實
    ，迭經被告於警詢、偵查中及本院審理時自白承認其事，並
    與證人丁○○、方志勤等於本院審理時證述大致相符，堪予
    採認。
  (二)被告雖辯稱購買系爭手錶時，無故買贓物之犯意，惟查丁○○自94年10月間起至95年3 月底，至少犯下33起竊案，此有
    上揭臺灣士林地方法院刑事判決書可證。並由上揭判決書之
    記載，丁○○除竊得甲○○之手錶33支外，尚於大台北地區
    竊得其他手錶近20支，足見丁○○竊得手錶之數量甚多，亟
    須銷贓換取金錢花用。是丁○○既係於大台北地區竊得系爭
    手錶，何以捨近求遠，而持贓物至花蓮市售予被告？衡情應
    以上開贓物來路不明，一般店家或當鋪多半不願收購，必須
    透過特殊管道始得銷贓。被告向丁○○收購之系爭手錶之性
    質特殊，流通性不高，如同證人甲○○於本院所證稱：若無
    熟識的通道，這些錶是不易出售的等語（詳見本院卷第70頁
    ）。然被告既無廣告又未將手錶展示陳列，竟能於購買不久
    後，旋即全數售出，顯見被告就系爭手錶之銷售十分熟稔，
    乃屬丁○○就系爭手錶銷贓之特殊管道，本件交易非屬尋常
    ，被告故買贓物之犯意躍然甚明。
  (三)又依社會之通念，非來自銷售物品之正常通路，且無物品來
    源之證明文件，即屬來路不明之物。復據證人丁○○於本院
    具結證述：被告僅支付伊1 張20萬元之支票及5、6萬元的現
    金等語（詳見本院卷第64頁），合計不過26萬元，但被告卻
    轉手以70萬元之價額售出，依一般常情，買賣會有所討價還
    價，被告出售系爭手錶時開價應在70萬元之上，俾供買方殺
    價，足徵被告就系爭手錶之價格甚高，非無認識。然為何僅
    以26萬元之低價即自丁○○處購得？且最初雙方討價還價時
    ，被告開價應更低於26萬元，試問被告憑什麼如此打壓丁○○之售價？究其原因，無非看準丁○○急於將手錶換取現金
    ，以及丁○○因手錶來源有問題而對手錶價錢不會堅持，又
    買受贓物具高風險，因而須有高利潤之故。故綜合上開情形
    ，丁○○以顯不相當之低價，從遠地前來出售一批來路不明
    的手錶，即與常情不符，衡情被告買受時應就系爭手錶乃贓
    物乙節，主觀上應有所認識。
  (四)被告固復辯稱向丁○○購買系爭手錶時，丁○○表示系爭手
    錶係自賭場購得等語。惟查，據證人甲○○證稱：系爭手錶
    之中古市價合計約140至150萬元（詳見本院卷第69頁），丁○○自稱為建築臨工、油漆工，家境普通（詳見本院卷第67
    頁），如何能有資力在賭場收購系爭手錶？又苟非系爭手錶
    為來路不明之贓物，賭場賭客若欲出售系爭手錶償還賭債，
    何不持手錶之來源證明文件，以較高之價格向一般店家或循
    手錶原本之來源處出售？何需以低價售予丁○○？因此丁○○所稱自賭場購得系爭手錶之說法，與常情大相違背，被告
    為長期從事當鋪或收購中古商品之業者，豈會相信這番荒謬
    說詞？再參酌本件被告與丁○○之交易過程，2 人於本院所
    陳述之內容南轅北轍，一說係買賣，另一則說係借貸及質押
    ，而就交易金額2 人所述亦不相同，然丁○○一再配向被告
    之說詞而改供，明顯有迴護被告之意，因而足認被告與丁○○所謂系爭手錶係自賭場購得之說法，乃其2 人為謀卸諉刑
    責而事先所勾串者，不足採信。
  (五)被告提出之收購登記表，乃獨立之活頁紙，並無從證明有前
    頁或後頁相連，且未經丁○○簽名其上，是否係由被告案發
    後始自行製作，啟人疑竇，其證明力甚低，難據此為有利被
    告之認定。又本件被告涉犯故買贓物罪嫌，係因丁○○配合
    警方追贓，供出其贓物之去處，而遭查獲，非因追查丁○○
    資金來源而遭查悉，故被告雖以簽發支票方式支付丁○○20
    萬元，但因尚與證明被告有無故買贓物之事實，欠缺關連，
    亦不足為有利被告之認定。
  (六)被告又以當鋪業者於收取典當物品時，亦係低價收當，且收
    當名錶時不會要求典當人交付手錶的保證書，因此本件伊收
    買系爭手錶之價格並不算太低及未違常情，進而辯稱其並無
    收買贓物之認識。然被告與丁○○交易時，已非當鋪業者，
    本件交易非典當而係買賣，業經被告供述在卷，復據證人戊○○於本院調查時證稱：典當業者的利潤中，利息是最主要
    的來源，流當虧損的風險較高；典當的客人大部分都會來贖
    ，若是客人想拿高一點的價錢，可能就會直接拿去賣，典當
    業者出的價格與收購業者出的價格相比，會比較低，當鋪與
    客人多是質押與借貸金錢的關係，當鋪通常不會收買等語（
    詳見本院卷第73至74頁）。由上開證述，可知當鋪與客人間
    因非買賣關係，而係質借關係，所以不向客人索取手錶的出
    廠證明文件，以證明其來源，且客人通常質借後，會要回贖
    典當之物，所以很少以典當物品之全部價額來質借，當鋪為
    了賺利息，也不希望客人流當，所以通常典當的金額不高，
    與買賣不同，由此足見被告以低價購買系爭手錶，仍有違常
    常行情，其所辯為不足採。
  (七)另證人即被告之妻方志勤固於本院證稱：「當天有看到手錶
    放在桌上，聽到被告問丁○○這些錶的來源，丁○○就回答
    這些是從賭場收來的，丁○○因為要向我先生借錢，所以要
    賣這些錶給被告」等語；又稱：「我不知道我先生怎麼與丁○○談」、「丁○○不是向我先生借錢，算是買賣」等語。
    雖謂：「我們給丁○○二次錢，一次是26萬元現金，一次是
    7 萬元現金加上20萬元支票」等語，卻又稱：「這些錢是我
    拿給我先生，再由我先生轉交給丁○○的」等語。另，證人
    方志勤先說買賣過程中沒有拿系爭手錶去鑑定，金額是憑看
    平常雜誌，再加上經驗判斷，自行估的；嗣又改稱：「我是
    說我先生沒有在家裡鑑定，是拿去給別人看」等語。其證述
    內容前後不一，明顯有配合被告供述之情形，應屬迴護之詞
    ，亦不足採信。又被告就其交付丁○○之金錢，無法提供收
    據或借據，以證明其金額為53萬元，且與證人丁○○所證述
    之26萬元，二者金額不符，尚難認定其所辯為實在。
  (八)綜上所述，被告不惟客觀上確有收買贓物之行為，且其交易
    之過程，不符一般常情，主觀上亦應有故買贓物之認識。被
    告所辯，應屬畏罪卸責飾詞，委無可採。本件事證明確，被
    告犯行堪以認定，應依法論科。
二、按被告行為後，94年2 月2 日修正公佈之刑法已於95年7 月
    1 日生效施行，其中第2 條第1 項「行為後法律有變更者，
    適用行為時之法律。但行為後之法律有利於行為人者，適用
    最有利於行為人之法律」之規定，其中修正後刑法第2 條之
    規定，乃係關於新舊法比較適用之準據法，其本身無關行為
    可罰性要件之變更，故刑法修正施行後，應適用該修正後之
    第2 條第1 項之規定，依「從舊從輕」之原則比較新、舊法
    律之適用（最高法院95年度第8 次刑事庭會議決議參照）。
    查刑法第349 條第2 項之故買贓物罪並未修正，自無有利或
    不利而為新舊法比較適用之問題，惟其該條所定關罰金部分
    ，因修正前刑法第33條第5 款規定：「罰金：一元（銀元）
    以上」，而銀元與新臺幣間之折算，依現行法規所定貨幣單
    位折算新臺幣條例規定，以銀元1元折算新臺幣3元。而修正
    後刑法第33條第 5款則規定：「罰金：新臺幣一千以上，以
    百元計算之」，經比較新舊法之規定，修正後刑法第33條第
    5款所定罰金之最低數額，較修正前提高，修正前第33條第5
    款之規定對被告較有利，自應適用修正前刑法之規定。
三、核被告所為，係犯刑法第349 條第2 項之故買贓物罪。爰審
    酌被告之素行、犯罪情節及所生損害，與犯罪後飾詞否認犯
    行之態度等一切情狀，量處如主文所示刑。
四、被告行為係在96年4 月24日以前，合於中華民國96年罪犯減
    刑條例第2 條第1 項第3 款之規定，應予減其宣告刑2 分之
    1 如主文所示，並諭知減得之刑之易科罰金折算標準。又被
    告於犯罪時之刑法第41條第1 項規定：「犯最重本刑為五年
    以下有期徒刑以下之刑之罪，而受六個月以下有期徒刑或拘
    役之宣告，因身體、教育、職業、家庭之關係或其他正當事
    由，執行顯有困難者，得以一元以上三元以下折算一日，易
    科罰金。」又被告行為時之易科罰金折算標準，修正前罰金
    罰鍰提高標準條例第2 條前段（現已刪除）規定，就原定數
    額提高為一百倍折算一日，則被告行為時之易科罰金折算標
    準，應以銀元三百元折算一日，經折算新臺幣後，應以新臺
    幣九百元折算一日。惟95年7月1日修正公佈施行之刑法第41
    條第1 項前段則規定：「犯最重本刑為五年以下有期徒刑以
    下之刑之罪，而受六個月以下有期徒刑或拘役之宣告者，得
    以新臺幣一千元、二千元折算一日，易科罰金。」比較修正
    前後之易科罰金折算標準，以95年7月1日修正公佈施行前之
    規定，較有利於被告，則應依刑法第2條第1項前段，適用修
    正前刑法第41條第1 項前段規定，定其易科罰金之折算標準
    。
五、被告前未曾受有期徒刑以上刑之宣告，有臺灣高等法院被告
    全國前案紀錄表1 份存卷可證，經此起訴審判，應無再犯之
    虞，本院認為對其科處之刑，以暫不執行為適當，併為緩刑
    3 年之諭知，以觀後效，用啟自新。
據上論斷，應依刑事訴訟法第452 條、第299 條第1 項前段，刑
法第349條第2項、第2條第1項前段、第74條第1項第1款、修正前
刑法第41條第1項前段，罰金罰鍰提高標準條例第1條前段，修正
前罰金罰鍰提高標準條例第 2條，現行法規所定貨幣單位折算新
台幣條例第2條，中華民國96年罪犯減刑條例第2條第1項第3款、
第7條、第9條，判決如主文。
本案經檢察官乙○○到庭執行職務
中　　華　　民　　國　　96　　年　　8 　　月　　24　　日
　　　　　　　　　      臺灣花蓮地方法院刑事第二庭
                              審判長法　官 李豫雙
                                    法  官 俞秀美
                                    法  官 沈培錚
上列正本證明與原本無異。
如對本判決不服，應於送達後10日內，向本院提出上訴狀（上訴
狀應記載具體上訴理由並應抄附繕本）告訴人或被害人如對於本
判決不服者，應具備理由請求檢察官上訴，其上訴期間之計算係
以檢察官收受判決正本之日期為準。
                                    書記官
中　　華　　民　　國　　96　　年　　8 　　月　　24　　日
附錄本案論罪科刑法條之依據：
中華民國刑法第349條第2項：
搬運、寄藏、故買贓物或為牙保者，處5 年以下有期徒刑、拘役
或科或併科1 千元以下罰金。
附表
┌──┬──────────────────┬────┐
│編號│         品  名                     │ 數 量  │
├──┼──────────────────┼────┤
│一  │AP Edward Piguet自動計時碼錶（18K玫 │ 壹支   │
│    │瑰金）                              │        │
├──┼──────────────────┼────┤
│二  │JAEGER Master Grande Memovox男錶（  │ 壹支   │
│    │18K玫瑰金）                         │        │
├──┼──────────────────┼────┤
│三  │PANERAI Radio GMT Alarm男錶（不銹鋼 │ 壹支   │
│    │，鬧鈴）                            │        │
├──┼──────────────────┼────┤                          │        │
│四  │PANERAI Luminor Power Reserve 男錶  │ 壹支   │
│    │（不銹鋼，機械）                    │        │
├──┼──────────────────┼────┤
│五  │BVLGARI 男錶（不銹鋼）              │ 壹支   │
│    │                                    │        │
├──┼──────────────────┼────┤
│六  │CHRONSWISS Regulateur Tourbilon 男錶│ 壹支   │
│    │（18K玫瑰金）                       │        │
└──┴──────────────────┴────┘
